【裁判字號】    99,易,1118
【裁判日期】    990723
【裁判案由】    竊盜
【裁判全文】
臺灣板橋地方法院刑事判決              99年度易字第1118號
公  訴  人  臺灣板橋地方法院檢察署檢察官
被      告  丙○○
                 （現另案於臺灣臺北監獄臺北分監執行中）
上列被告因竊盜案件，經檢察官提起公訴（99年度偵字第5184號
），本院判決如下：
    主  文
丙○○攜帶兇器竊盜，處有期徒刑柒月。
    事  實
一、丙○○意圖為自己不法所有，於民國99年2月2日22時15分許
    ，攜帶客觀上足供兇器使用之尖嘴鉗1 支（未扣案），至位
    於臺北縣新莊市○○路343 號資源回收場前，利用甲○○將
    所收集之回收物徒步拿進該處資源回收場內，而疏未注意之
    機會，乃以徒手竊取甲○○所有停放在資源回收場前之銀色
    12段變速腳踏車1 台（車身號碼：BO0000000 號），惟甫一
    得手後而欲離去之際，隨即為甲○○發覺而向前攔阻，雙方
    進而相互拉扯該台腳踏車，詎丙○○為迫使甲○○放手讓其
    牽車離去，竟又取出上開尖嘴鉗1 支，並向甲○○脅迫稱：
    再過來就要刺下去等語（所涉強制罪部分，未經起訴），惟
    甲○○並未因此達到不能抗拒之程度，仍奮力將該台腳踏車
    強拉取回，此間經資源回收場負責人報警處理，始循線查悉
    上情。
二、案經臺北縣政府警察局新莊分局報告臺灣板橋地方法院檢察
    署檢察官偵查起訴。
    理  由
壹、證據能力有無之認定
一、按被告以外之人於審判外之言詞或書面陳述，除法律有規定
    者外，不得作為證據。又被告以外之人於審判外之陳述，經
    當事人於審判程序同意作為證據，法院審酌該言詞陳述或書
    面陳述作成時之情況，認為適當者，亦得為證據。當事人、
    代理人或辯護人於法院調查證據時，知有第159 條第1 項不
    得為證據之情形，而未於言詞辯論終結前聲明異議者，視為
    有前項之同意，刑事訴訟法第159 條第1 項及第159 條之5
    分別定有明文。
二、查被害人甲○○於警詢時之陳述，雖不合刑事訴訟法第159
    條之2 、第159 條之3 有關傳聞法則例外之要件，惟公訴人
    、被告就前開審判外之言詞陳述，均業於本院準備程序中及
    審理時表示對於證據能力沒有意見，同意作為證據，且迄於
    本案言詞辯論終結前亦未再聲明異議，本院審酌該等言詞或
    書面陳述作成之情況，核無違法取證及證明力明顯過低之瑕
    疵，亦認為以之作為證據為適當，故依上開規定，前揭被害
    人甲○○於警詢時之陳述，具有證據能力。
三、又按被告以外之人於偵查中向檢察官所為之陳述，除顯有不
    可信之情況者外，得為證據，刑事訴訟法第159 條之1 第2
    項亦有明文。所謂不可信性情況，法院應審酌被告以外之人
    於陳述時之外在環境及情況，例如：陳述時之心理狀況、有
    無受到外力干擾等，以為判斷是否有形式上顯然不可採信之
    依據。查被害人甲○○於檢察官偵查時，係以證人之身份陳
    述，其後並經告以具結義務及偽證處罰，命證人朗讀結文後
    具結，係於負擔偽證罪之處罰心理下證述，並以具結擔保其
    供述之真實性，又無受其他不當外力干擾之情形，是證人甲
    ○○於偵查中在檢察官面前具結所為之證述，查無顯然不可
    信之情況，依上開刑事訴訟法第159 條之1 第2 項規定，自
    得為證據。
貳、認定本案犯罪事實之證據及理由
一、上開犯罪事實，業據被告丙○○於本院審理時坦承不諱，並
    經證人即被害人甲○○於警詢時、偵查中及本院審理時指證
    明確，復有查詢車主資料、贓物認領保管單各1 張及查獲現
    場照片共計12張附卷可資佐證；至被告丙○○先前雖一再辯
    稱：伊那時喝醉了，真的什麼都不知道，應該沒有拿被害人
    的腳踏車，也不知道為何被警察抓云云，惟查：證人即本案
    承辦警員乙○○於本院準備程序中已具結證稱：「（法官問
    ：抓到被告時，被告有無說什麼？）他有拒捕的行為，警方
    要上戒具制服時，他有擺動肢體、揮肘，問我們為何要抓他
    。我們有告知被告說被害人追呼他為竊盜犯嫌，最後我們依
    法加以逮捕。」、「（法官問：被告當時是否有喝酒？）有
    。他會選擇性回答我們的問題，我們問到案情他都會閃避，
    但是問他要不要喝水、吃飯等，他就會清楚表達意願。」、
    「（法官問：被告當時在現場就本案有無做何答辯？）他說
    他沒有牽車，問我們為何要抓他，我們跟他說被害人指認，
    被告說被害人是亂說的。但他說詞反覆，講完之後又說他只
    是摸腳踏車，他說不知道是何人的。」等語，足認被告於案
    發前雖有飲酒之情事，然意識狀態並非完全模糊，其上開所
    辯，無非一時卸責之詞，自難憑採信。準此，則本件事證明
    確，被告上開竊盜犯行堪予認定，應依法論科。
二、按所謂兇器，其種類並無限制，凡客觀上足以對人之生命、
    身體安全構成威脅，具有危險性之兇器均屬之，且祇須行竊
    時攜帶此種具有危險性之兇器為已足，並不以攜帶之初有行
    兇之意圖為必要（最高法院79年台上字第5253號判例意旨參
    照）。查被告行竊時所持有之尖嘴鉗1 支，其頂端為尖銳之
    金屬材質部位，有卷附查獲現場照片可資為憑，如持以攻擊
    人體，足以造成相當之身體傷害，應認客觀上具有殺傷力而
    皆可供作為兇器之使用無疑。是核被告所為，係犯刑法第32
    1 條第1 項第3 款之攜帶兇器竊盜罪。至公訴意旨雖漏載被
    告係攜帶尖嘴鉗1 支至現場行竊之事實，僅認被告係犯刑法
    第320 條第1 項之竊盜罪，容有違誤之處，惟其起訴之基本
    犯罪事實同一，自應由本院依法變更起訴法條，併此敘明。
    爰審酌被告先前有酒後駕車公共危險、竊盜及妨害自由等前
    科紀錄，素行不佳，且於本件係飲酒後公然竊取他人暫停放
    於路旁之腳踏車，此間經被害人查覺後，又當場與之發生拉
    扯，嚴重危害社會秩序及他人財產權益，復參酌其犯罪之手
    段、動機、目的、被害人所受損害之程度，以及被告原一再
    矢口否認有何竊盜之行為，直至本院審理程序中始願據實坦
    承犯行，犯後態度尚謂良好等一切情狀，量處如主文所示之
    刑，以資儆懲。至被告於行竊時所攜帶之尖嘴鉗1 支，並非
    被告所有供本案竊取腳踏車所用之物，且未經扣案，依卷內
    事證亦無從證明現仍存在而尚未滅失，爰不予併宣告沒收，
    末此敘明。
據上論斷，應依刑事訴訟法第299 條第1 項前段、第300 條，刑
法第321 條第1 項第3 款，判決如主文。
本案經檢察官張瑞玲到庭執行職務。
中    華    民    國    99    年    7     月    23    日
                          刑事第十八庭
                                法  官  楊仲農
上列正本證明與原本無異。
如對本判決不服，應於送達後10日內，向本院提出上訴狀（應抄
附繕本）告訴人或被害人如對於本判決不服者，應具備理由請求
檢察官上訴，其上訴期間之計算係以檢察官收受判決正本之日期
為準。
                                書記官  陳香君
中    華    民    國    99    年    7     月    26    日
附錄本案論罪科刑法條全文：
刑法第321條第1項：
犯竊盜罪而有左列情形之一者，處六月以上、五年以下有期徒刑
：
一  於夜間侵入住宅或有人居住之建築物、船艦或隱匿其內而犯
之者。
二  毀越門扇、牆垣或其他安全設備而犯之者。
三  攜帶兇器而犯之者。
四  結夥三人以上而犯之者。
五  乘火災、水災或其他災害之際而犯之者。
六  在車站或埠頭而犯之者。
前項之未遂犯罰之。

司法院資訊處製作；財團法人民間司法改革基金會備份。
